臺灣臺南地方法院刑事判決　　　　　　　　　　　　　　九十年度自字第三八三號
　　自　訴　人　甲○○
　　自訴代理人　丙○○
　　被　　　告　己○○
　　　　　　　　丁○○
　　　　　　　　乙○○
　　　　　　　　戊○○
　　右四人共同
　　選任辯護人　黃紹文
　　　　　　　　黃溫信
　　　　　　　　徐美玉
右列被告因妨害名譽案件，經自訴人提起自訴，本院判決如左：
    主  文
己○○、丁○○、乙○○、戊○○均無罪。
    理  由
一、自訴意旨略以：被告丁○○係獨家報導周刊社（以下簡稱為獨家報導）之發行人
    暨總編輯、乙○○為獨家報導執行副總編輯，參與獨家報導、文章之審閱、採擇
    、編輯或刊行，戊○○則係獨家報導政經組之記者，其等均明知未經查證而報導
    與公共利益無關之個人私德，會毀損他人之名譽，仍於民國九十年十月六日前（
    按獨家報導第六八八期於十月六日截稿、十月八日出刊）意圖散布於眾，基於以
    文字妨害自訴人名譽之共同犯意聯絡，由戊○○負責撰稿，經由丁○○、乙○○
    審稿後，未經查證其虛實，即予採納，以文字刊登之方式，於獨家報導第六八八
    期第五十九頁至第六十一頁，由戊○○撰寫「己○○餵狗反遭狗咬」一文，文中
    第六十頁刊載：「在本刊採訪過程中，記者不時聽到涉入兩樁消費糾紛（指壹週
    刊報導的兩樁）案遭公司開除的離職員工甲○○，甚至被一旁的群亨其他員工稱
    為『林小人』、『林賤人』」、第六十一頁刊載「（戊○○）：《壹週刊》提及
    的這兩宗消費糾紛案，據悉與群亨離職員工甲○○有關，甲○○甚至於離職後狀
    告公司相關人員，其間的實情為何？（被告己○○）：《壹週刊》舊案重炒的兩
    樁消費糾紛，都與前台南店顧問甲○○有關」、「甲○○騙了顧客，也騙了公司
    的佣金，捅了摟子，讓公司善後，離職後再反咬公司一口」、「其實，當公司發
    現甲○○確實有不當的銷售行為，即決定開除甲○○並提出告訴，遇到這種員工
    ，相信任何一家企業主都會感到氣結」，又未經自訴人同意刊載自訴人之照片，
    並於照片處載明「《壹週刊》重炒的兩樁消費糾紛舊案，都與前台南顧問甲○○
    有關」等文字，具體指摘傳述足以毀損自訴人之人格與品德修養，而達到貶毀自
    訴人名譽之程度，並圍堵自訴人於社會立足、謀職之機會。被告丁○○、乙○○
    、戊○○等三人，明知壹週刊第十九期第九十二頁至第九十七頁所載消費糾紛之
    事實與自訴人無關，壹週刊更載明：「至於一直勸阻葉淑芬詐騙行為的台南店顧
    問甲○○，也無端被開除，連當月薪資都遭苛扣，公司指她『知情不報』，並鼓
    動受害顧客告她」等情，渠等未經查證被告己○○所述內容之虛實，亦無法證明
    撰文內容為真實，乃竟以問答互相唱和文字記載方式刊登發行，因論被告等涉有
    刑法第三百十條、十一條妨害名譽罪云云。
二、訊之被告己○○、丁○○、乙○○、戊○○均矢口否認有右揭妨害名譽之犯行，
    被告己○○辯稱：自訴人所提的犯罪事實內容與事實不符。當初自訴人在本公司
    服務時，之所以會離職是因為她在公司產生很多糾紛，很多客戶反應說他們在台
    南分公司受到不實的對待，自訴人曾經跟客戶說如果她們購買本公司的產品，可
    以保證她們獲得選美比賽第二名，可是並沒有兌現該承諾，事實上，我們公司並
    沒有提出這樣的保證，才經本公司將自訴人及台南分公司店長予以免職處分等語
    。被告丁○○辯稱：我沒有毀謗的故意，我與自訴人素昧平生，自訴人如果認為
    我們報導不當，可以申請更正，但自訴人卻拒絕我們的善意。被告乙○○辯稱：
    我在獨家報導擔任編輯部的行政工作，負責記者的出勤紀律、人力調度、讀者的
    意見反應，並參加編採會議提供意見，並沒有負責實際審稿、核稿的工作，因此
    自訴人對我的指訴並不符合我的工作性質等語。被告戊○○辯稱：我是獨家報導
    的記者，文章都是依據採訪所得的內容而刊載等語。
三、被告等及其選任辯護人主張：按刑法第三百十條第一項之誹謗罪，乃以意圖散布
    於眾，而指摘或傳述足以毀損他人之事為要件，又對於所誹謗之事，能證明其為
    真實者不罰，又因自衛、自辯、或保護合法之利益，以善意發表言論者不罰，刑
    法第三百十條第三項、第三百十一條第一款定有明文。又言論自由為人民之基本
    權利，憲法第十一條有明文保障，國家應給予最大限度之維護，俾其實現自我、
    溝通意見、追求真理及監督各種政治或社會活動之功能得以發揮。又對毀謗之事
    ，能證明其為真實者不罰，係針對言論內容與事實相符者之保障，並藉以限定刑
    罰之範圍，非謂指摘或傳述誹謗事項之行為人，必須自行證明其言論內容確屬真
    實，始能免於刑責。惟行為人雖不能證明言論內容為真實，但依其所提證據資料
    ，認為行為人有相當理由確信為真實者，即不能以誹謗之刑責相繩。查被告己○○主張上開報導之標題內容及用語，將使消費者誤認公司有詐騙錢財之情形，使
    公司之聲譽嚴重受損，對被告己○○所經營之群享國際企業集團之商譽造成嚴重
    損害。基於此被告己○○於接受上開專訪時乃不得不有所有自辯回應，一方面對
    壹週刊雜誌之作法表達異議，一方面對客戶消費糾紛係因公司少數不肖員工之個
    人行為所引起提出說明，被告己○○之行為，實係為保護自己合法之利益所為之
    被動回應，自無不法誹謗他人之犯行。又查獨家報導之該上開訪問係屬於專訪之
    性質，其重點並非係在報導自訴人之部分，而係採訪被告己○○並對壹週刊之報
    導表達其意見，因該週刊有出現自訴人之陳述，並指出公司以「斷尾求生」之方
    式以處理消費糾紛，將使讀者誤認係公司主導詐騙客戶，故乃併就此一部分採訪
    被告己○○，其內容均係依被告己○○之陳述予以如實記載，並未有所不實或虛
    偽杜撰，則被告戊○○依採訪之結果，將採訪內容撰為文稿，顯難認有誹謗他人
    之故意，綜上情節觀之，獨家報導上開報導，確係有所依據，並非虛為捏造憑空
    杜撰，該報導自不構成惡意誹謗之要件，從而被告丁○○、乙○○自亦難認有何
    妨害自訴人名譽之犯行，爰均依法諭知被告等無罪。
據上論斷，應依刑事訴訟法第三百四十三條、第三百零一條第一項判決如主文。
中      華      民      國      九十一      年      三      月    八    日
                                  臺灣臺南地方法院刑事第五庭
                                          法  官  陳  忠  鎣
右正本證明與原本無異。
如不服本判決，應於判決送達後十日內，向本院提出上訴狀。（應附繕本）
                                          書記官  吳  信  助
中      華      民國      九十一      年      三      月    八    日
